臺灣新北地方法院行政訴訟判決
　　　　　　　　　　　　　　　　　　　111年度交字第26號
原      告  王繼忠
被      告  新北市政府交通事件裁決處
                    設新北市○○區○○路○段000號2樓
代  表  人  李忠台（處長）
                    住同上
訴訟代理人  黃曉妍  律師
上列當事人間因交通裁決事件，原告不服被告民國110年12月27
日新北裁催字第00-000000000、00-000000000號裁決，向本院提
起行政訴訟，本院判決如下：
    主  文
一、原告之訴駁回。
二、訴訟費用新臺幣參佰元由原告負擔。
    事實及理由
壹、程序方面：
一、原告不服被告所為道路交通管理處罰條例第8條之裁決而提
    起撤銷訴訟，依行政訴訟法第237條之1，應適用交通裁決事
    件訴訟程序。本件因卷證資料已經明確，本院依同法第237
    條之7規定，不經言詞辯論，直接裁判。
二、按「被告收受起訴狀繕本後，應於二十日內重新審查原裁決
    是否合法妥當，並分別為如下之處置：一、原告提起撤銷之
    訴，被告認原裁決違法或不當者，應自行撤銷或變更原裁決
    。但不得為更不利益之處分。四、被告重新審查後，不依原
    告之請求處置者，應附具答辯狀，並將重新審查之紀錄及其
    他必要之關係文件，一併提出於管轄之地方法院行政訴訟庭
    。」「被告依前項第一款至第三款規定為處置者，應即陳報
    管轄之地方法院行政訴訟庭；被告於第一審終局裁判生效前
    已完全依原告之請求處置者，以其陳報管轄之地方法院行政
    訴訟庭時，視為原告撤回起訴。」行政訴訟法第237條之4第
    2項第1、4款、第3項分別定有明文。查被告本以民國110年1
    2月27日新北裁催字第48-ZFA268307、48-ZFA268308、00-00
    0000000、48-ZFA268755、00-000000000號裁決裁罰原告，
    嗣經原告不服，提起行政訴訟，本院依職權移請被告重新審
    查後，被告自行撤銷上開110年12月27日新北裁催字第48-ZF
    A268307、48-ZFA268308、48-ZFA268755號裁決，則依前揭
    規定，本院司法審查之對象自應為被告110年12月27日新北
    裁催字第00-000000000、00-000000000號裁決書。
貳、實體方面：
一、爭訟事實概要：
    緣原告駕駛車牌號碼0000-00號自用小客車（下稱系爭汽車
    ）於民國110年9月26日10時46分、51分，先後行駛於國道3
    號南向43.8公里、50公里處時，因有二次「行駛高速公路未
    依規定變換車道(未依規定使用方向燈)」之違規事實，經民
    眾於同日檢具違規影片向警察機關檢舉，經內政部警政署國
    道公路警察局第六公路警察大隊查證違規屬實，於110年10
    月22日分別填製國道警交字第000000000、000000000號舉發
    違反道路交通管理事件通知單予以舉發，記載應到案日期為
    110年12月6日前，並移送被告處理。車主黃宋美蘭於110年1
    0月26日於首長信箱提出申訴意見，再於110年12月22日辦理
    歸責駕駛人即原告之事宜（違規資料於110年12月24日送達
    於原告），嗣經被告調查認定原告有上開違規事實，乃依道
    路交通管理處罰條例第33條第1項第4款、第63條第1項（第1
    款）、第85條第1項及違反道路交通管理事件統一裁罰基準
    表等規定，以110年12月27日新北裁催字第00-000000000、0
    0-000000000號違反道路交通管理事件裁決書（下稱原處分
    ），各裁處原告「罰鍰新臺幣（下同）3,000元，並記違規
    點數1點」（合計裁處「罰鍰6,000元，並記違規點數2點」
    ）。原告不服，遂提起本件行政訴訟。
二、原告起訴主張及聲明：
㈠、主張要旨：六分鐘內連續裁罰，似乎有違比例原則。
㈡、聲明：⑴原處分撤銷。⑵訴訟費用由被告負擔。
三、被告答辯及聲明：
㈠、答辯要旨：
⑴、按前開處罰條例及道路交通安全規則之規定，可知車輛變換
    車道時使用方向燈之方式應全程使用至完成變換車道為止，
    否則即屬於變換車道未依規定使用燈光之違規，查檢舉影片
    (附件一「000000000.mov(第3案)」畫面時間10:46:57~10:4
    7:00)及道路交通現場示意圖(被證4)，原告駕駛系爭汽車自
    主線車道之中外車道跨越車道線向左變換車道至主線車道之
    中內車道，屬變換車道行為，應依規定使用方向燈，原告雖
    於變換車道之初有打左邊方向燈，然其右後輪尚未進入中間
    車道時即關閉方向燈，核其行為雖有使用方向燈但未全程使
    用至變換車道行為完成，不符安全規則第109條規定，仍屬
    「未依規定變換車道」之違規，處分之作成應無違誤，有原
    舉發單位回復函(被證4)、影片截圖(被證6)在卷可稽；另於
    同日10時51分時，原告由主線車道之中內車道向左變換車道
    至主線車道之內側車道，於車身尚未完全進入車道時即關閉
    左邊方向燈，未全程使用方向燈，有道路交通現場示意圖(
    被證4)、檢舉影片(附件一「000000000.MOV(第五案)」，畫
    面時間10:51:14~10:51:18)及原舉發單位回復函(被證4)可
    資佐證，同上揭說明，處分之作成亦無違誤。
⑵、原告固稱6分鐘內連續裁罰有違比例原則，惟參酌臺北高等行
    政法院110年度交上字第203號判決意旨，本件雖為處罰條例
    第7條之1之民眾檢舉案件，但應類推適用同條第85條之1連
    續舉發之規定，處分違規地分別為「國道3號南向43.8公里
    處」與「國道3號南向50公里處」距離6.2公里，已逾6公里
    ，符處罰條例第85條之1規定，得連續舉發；其餘處分因未
    符連續舉發要件，經被告裁量後予以撤銷，以符釋字第604
    號及比例原則之要求，是以，原處分應予維持。
⑶、原告既為合法考領汽車駕駛執照之人，有汽車車籍查詢資料
    及駕駛人基本資料（被證7）為憑，其對上述規定應知之甚
    詳，並應確實遵守。是原告前揭所述，無非單方所執之詞，
    委無足取。
㈡、聲明：⑴原告之訴駁回。⑵訴訟費用由原告負擔。
四、爭點事實：
    原處分於六分鐘內連續裁罰，是否有違比例原則？
五、本院的判斷：
㈠、前提事實：爭訟概要欄所載之事實，除上開爭點外，其餘事
    實業為原告於起訴狀所不爭執，並有民眾檢舉明細、系爭舉
    發通知單、案件移送紀錄及送達資料、歸責通知書及其送達
    證書、內政部警政署國道公路警察局第六公路警察大隊110
    年11月5日國道警六交字第1106704601號函、原處分書及送
    達證書、內政部警政署國道公路警察局第六公路警察大隊11
    1年2月25日國道警六交字第1116700623號函、違規擷取照片
    、汽車車籍查詢資料及駕駛人基本資料、採證光碟等資料（
    見本院卷第77頁至第199頁）足資佐證，此事實應堪認定。
㈡、本件應適用之相關法令：
⑴、道路交通標誌標線號誌設置規則第182條第1項、第2項：「車
    道線，用以劃分各線車道，指示車輛駕駛人循車道行駛。本
    標線為白虛線，線段長四公尺，間距六公尺，線寬一○公分
    。」。
⑵、高速公路及快速公路交通管制規則第11條第2款：「汽車在行
    駛途中，變換車道或超越前車時，應依標誌、標線、號誌指
    示，並不得有下列情形：二、未依規定使用方向燈。」。
⑶、道路交通安全規則第105條：「汽車行駛於高速公路、快速公
    路或設站管制之道路，應遵守其管制之規定。」。
⑷、道路交通安全規則第109條第2項第2款後段規定：「汽車駕駛
    人，應依下列規定使用方向燈：二、左（右）轉彎時，應先
    顯示車輛前後之左（右）邊方向燈光；變換車道時，應先顯
    示欲變換車道方向之燈光，並應顯示至完成轉彎或變換車道
    之行為。」。
⑸、修正前道路交通管理處罰條例第7條之1：「對於違反本條例
    之行為者，民眾得敘明違規事實或檢具違規證據資料，向公
    路主管或警察機關檢舉，經查證屬實者，應即舉發。但行為
    終了日起逾七日之檢舉，不予舉發。」。
⑹、道路交通管理處罰條例第33條第1項第4款、第6項：「汽車行
    駛於高速公路、快速公路或設站管制之道路，不遵使用限制
    、禁止、行車管制及管理事項之管制規則而有下列行為者，
    處汽車駕駛人新臺幣3,000元以上6,000元以下罰鍰：四、未
    依規定變換車道。第一項之管制規則，由交通部會同內政部
    定之。」。
⑺、道路交通管理處罰條例第63條第1項第1款：「汽車駕駛人有
    下列各款所列條款之一者，除依原條款處罰鍰外，並予記點
    ：一、有第三十三條第一項、第二項、第三十八條第一項、
    第四十條、第四十五條、第四十七條第一款至第三款、第四
    十八條、第四十九條或第六十條第二項第一款、第二款情形
    之一者，各記違規點數一點。」。
⑻、道路交通管理處罰條例第85條第1項、第4項：「本條例之處
    罰，受舉發違反道路交通管理事件之受處罰人，認為受舉發
    之違規行為應歸責他人者，應於舉發違反道路交通管理事件
    通知單應到案日期前，檢附相關證據及應歸責人相關證明文
    件，向處罰機關告知應歸責人，處罰機關應即另行通知應歸
    責人到案依法處理。逾期未依規定辦理者，仍依本條例各該
    違反條款規定處罰。依本條例規定逕行舉發或同時併處罰其
    他人之案件，推定受逕行舉發人或該其他人有過失。」。
⑼、修正前道路交通管理處罰條例第85條之1第2項第1款規定：「
    第七條之二之逕行舉發案件有下列情形之一者，得連續舉發
    ：一、逕行舉發汽車行車速度超過規定之最高速限或低於規
    定之最低速度或有第三十三條第一項、第二項之情形，其違
    規地點相距六公里以上、違規時間相隔六分鐘以上或行駛經
    過一個路口以上。但其違規地點在隧道內者，不在此限。」
    。
⑽、按「本細則依道路交通管理處罰條例第九十二條第四項規定
    訂定之。」、「處理違反道路交通管理事件之程序及統一裁
    罰基準，依本細則之規定辦理。前項統一裁罰基準，如附件
    違反道路交通管理事件統一裁罰基準表。」，違反道路交通
    管理事件統一裁罰基準及處理細則第1條、第2條第1項、第2
    項分別亦有明定，是違反道路交通管理事件統一裁罰基準及
    處理細則即係基於法律之授權所訂定，而該處理違反道路交
    通管理事件之統一裁罰基準（即「違反道路交通管理事件統
    一裁罰基準表」）已考量「違反事件」、「法條依據」、「
    法定罰鍰額度或其他處罰」、「違規車種類別或違規情節」
    、「期限內繳納或到案聽候裁決者」、「逾越應到案期限30
    日內，繳納罰鍰或到案聽候裁決者」、「逾越應到案期限30
    日以上60日以內，繳納罰鍰或到案聽候裁決者」、「逾越應
    到案期限60日以上，繳納罰鍰或逕行裁決處罰者」等因素，
    作為裁量之標準，並未違反授權之目的及裁量權之本質，是
    其不僅直接對外發生效力，且被告亦應受其拘束而適用之。
㈢、依前揭違規擷取照片所示（見本院卷第183至185、191至193
    頁）原告駕駛系爭汽車，先於110年9月26日10時46分57秒至
    59秒間，沿國道3號南向43.8公里處之中外車道變換至中內
    車道時，於車身仍駛跨兩線車道之際，即熄滅左邊方向燈，
    再於110年9月26日10時51分15秒至17秒間，沿國道3號南向5
    0公里處之中內車道變換至內側車道時，於車身仍駛跨兩線
    車道之際，即熄滅左邊方向燈等情，事屬甚明，核其前後二
    行為均已違反前開安全規則所訂之「變換車道時，應先顯示
    欲變換車道方向之燈光，並『應顯示至完成變換車道之行為』
    」之規範，且原告於起訴意旨中對此一事實亦未否認，是原
    告駕駛人行駛高速公路未依規定變換車道事證明確，此事實
    洵堪認定。
㈣、本件原告雖主張：六分鐘內連續裁罰，似乎有違比例原則等
    語。惟查：前述二處違規地點分別為國道3號南向43.8、50
    公里處，而已相距約6.2公里，則揆諸前揭修正前道路交通
    管理處罰條例第85條之1第2項第1款規定之類推適用，原告
    二違規行為之違規地點既已相距6公里以上，本即得連續舉
    發之，自亦無違反比例原則之疑義。至於道路交通管理處罰
    條例第7條之1雖於110年12月22日增訂第3項規定（於111年4
    月30日施行）：「民眾依第一項規定檢舉同一輛汽車二以上
    違反本條例同一規定之行為，其違規時間相隔未逾六分鐘及
    行駛未經過一個路口以上，公路主管或警察機關以舉發一次
    為限。」，惟本件係於110年9月26日檢舉，並已於110年10
    月22日製單完成舉發，則於舉發時既無前揭新增訂規定可資
    適用，其舉發程序於法即無違誤，併此敘明。
㈤、原告既為合法考領汽車駕駛執照之人，有汽車車籍查詢資料
    及駕駛人基本資料（見本院卷第195、197頁）為憑，其對上
    述規定應知之甚詳，並應確實遵守。是原告前揭所述，無非
    單方所執之詞，委無足取。
㈥、本件判決基礎已經明確，兩造其餘的攻擊防禦方法與訴訟資
    料，經本院斟酌後，核與判決結果不生影響，無一一論述及
    調查之必要，一併說明。
六、結論：原處分均無違誤，原告訴請撤銷為無理由，應予駁回
    。本件第一審裁判費300元，應由敗訴之原告負擔，所以確
    定如主文第2項所示。
七、依行政訴訟法第195條第1項後段、第236條、第98條第1項前
    段、第237條之8第1項、第237條之9第1項，判決如主文。
中    華    民    國   111    年    5     月    23    日
                  行政訴訟庭  法  官  陳伯厚
一、上為正本係照原本作成。
二、如不服本判決，應於判決送達後20日內，向本院提出上訴狀
    ，上訴狀並應記載上訴理由，表明關於原判決所違背之法令
    及其具體內容或依訴訟資料可認為原判決有違背法令之具體
    事實，並繳納上訴費新臺幣750元。其未表明上訴理由者，
    應於提出上訴後20日內向本院補提理由書（上訴狀及上訴理
    由書均須按他造人數附繕本），如逾期未提出上訴理由書者
    ，本院毋庸再命補正，由本院逕以裁定駁回上訴。
　　                          書記官  陳柔吟
中　　華　　民　　國　　111 　年　　5 　　月　　24　　日